臺灣新竹地方法院刑事判決
108年度交易字第360號
公  訴  人  臺灣新竹地方檢察署檢察官
被      告  劉智帆


選任辯護人  楊一帆律師
上列被告因過失傷害案件，經檢察官提起公訴（108 年度調偵字
第93號），本院判決如下：
    主  文
劉智帆無罪。 
    理  由
一、公訴意旨略以：被告劉智帆於民國107年7月7日12時49分許
    ，駕駛車牌號碼000-0000號自用小客車，沿新竹縣竹北市聯
    興二街由南往北方向行駛，行經設有閃黃燈號誌之聯興二街
    與新興路181巷交岔路口時，本應注意汽車行駛至交岔路口
    ，其行進應遵守燈光號誌，遇有閃光黃燈表示「警告」，車
    輛應減速接近，注意安全，小心通過，且應注意車前狀況，
    隨時採取必要之安全措施，而依當時情況，並無不能注意之
    情形，竟疏未注意，通過上開行向閃黃燈之交岔路口時，未
    減速慢行，適有告訴人羅世亮騎駛車牌號碼000-0000號普通
    重型機車沿新興路181巷由東往西方向直行至該處，兩車因
    而發生碰撞，告訴人因此受有前額撕裂傷約3公分、左膝淺
    撕裂傷約3公分、右手、雙膝多處挫擦傷及腦震盪等傷害。
    因認被告涉有修正前刑法第284 條第1項前段之過失傷害罪
    嫌等語。
二、按犯罪事實應依證據認定之，無證據不得認定犯罪事實，又
    不能證明被告犯罪者應諭知無罪之判決，刑事訴訟法第154
    條第2 項、第301 條第1 項分別定有明文。次按，刑事訴訟
    法所謂認定犯罪事實之證據，係指足以認定被告確有犯罪行
    為之積極證據而言，該項證據自須適合於被告犯罪事實之認
    定，始得採為斷罪資料。如未能發現相當證據，或證據不足
    以證明，自不能以推測或擬制之方法，以為裁判基礎。又認
    定犯罪事實所憑之證據，雖不以直接證據為限，間接證據亦
    包括在內，然而無論直接證據或間接證據，其為訴訟上之證
    明，須於通常一般人均不致有所懷疑，而得確信其為真實之
    程度者，始得據為有罪之認定，倘其證明尚未達到此一程度
    ，而有合理之懷疑存在時，事實審法院復已就其心證上理由
    予以闡述，敘明其如何無從為有罪之確信，即應為無罪之判
    決（最高法院29年度上字第3105號、40年度台上字第86號及
    76年度台上字第4986號判決意旨參照）。 　
三、公訴意旨認被告劉智帆涉有上開修正前刑法284 條第1 項之
    過失傷害罪嫌，無非係以：被告之供述、告訴人羅世亮之指
    述、道路交通事故調查表㈠、道路交通事故調查報告表㈡、臺
    灣新竹地方檢察署勘驗筆錄、道路交通事故談話紀錄表、東
    元綜合醫院107年7月7日出具之診斷證明書、現場照片及監
    視器錄影截圖畫面數張為其主要論據。訊據被告固坦承於上
    述時間駕駛車牌號碼000-0000號自用小客車（下稱被告汽車
    ），在聯興二街與新興路181巷交岔路口，與告訴人騎駛之
    車牌號碼000-0000號普通重型機車（下稱告訴人機車）擦撞
    發生本件交通事故之事實，惟否認有何過失傷害之犯行，辯
    稱：我行駛之方向為閃光黃燈，我注意到告訴人時他離我還
    有一段距離，我以為是安全距離可以通過，但告訴人行駛之
    方向為閃光紅燈，應該要停車再開，沒想到告訴人卻撞上我
    汽車的右後方等語（1339號偵卷第36頁背面）。辯護人則為
    被告辯護略以：被告當時確實有依照規定減述，且被告進入
    路口右方視野看不到告訴人機車，因此無注意義務，且被告
    進入網狀停止線前，其前方無車輛，故無未注意車前狀況，
    故請給予被告無罪之判決等語（本院卷㈡第211頁、第262頁
    ）。
四、經查：
  ㈠被告於107年7月7日12時49分許，駕駛被告汽車沿新竹縣竹北
    市聯興二街由南往北方向行駛，行經設有閃黃燈號誌之聯興
    二街與新興路181巷交岔路口時，與告訴人機車發生碰撞，
    告訴人因而人車倒地等情，業據證人即告訴人於警詢及偵查
    中指述詳實（1339號偵卷第4頁、第11頁、第36頁），並有
    道路交通事故調查表㈠、道路交通事故調查報告表㈡、證號查
    詢汽車駕駛人資料、證號查詢機車駕駛人資料、臺灣新竹地
    方檢察署108年5月31日勘驗筆錄、本院108年10月21日勘驗
    筆錄各1份、車輛詳細資料報表2份、現場照片及監視器錄影
    截圖畫面數張（1339號偵卷第7頁、第8頁、第9頁、第15頁
    、第16頁、第17頁、第18頁、第20頁至第25頁、第26頁至第
    28頁、第29頁至第31頁；93號調偵卷第7頁至第8頁；本院卷
    ㈠第127頁至第143頁）在卷可查，且為被告所不爭執（本院
    卷㈡第212頁），是此部分事實堪認屬實。
　㈡告訴人因本件交通事故人車倒地因此受有前額撕裂傷約3公分
    、左膝淺撕裂傷約3公分、右手、雙膝多處挫擦傷及腦震盪
    等傷害等情，除為告訴人敘明在卷外，復有東元綜合醫院10
    7年7月7日出具之診斷證明書在卷可稽（1339號偵卷第6頁）
    。至辯護人陳稱告訴人提出之108年5月15日衛生福利部彰化
    醫院診斷證明書有所不實等語（本院卷㈡第257頁），惟告訴
    人於107年7月7日12時49分許因本件交通事故發生後，並於
    當日13時13分隨即由救護車送至東元綜合醫院就診等情，觀
    東元綜合醫院107年7月7日出具之診斷證明書所載自明，故
    依東元綜合醫院107年7月7日出具之診斷證明書，自可認定
    告訴人亦確因本件車禍受有上開傷害無訛。
　㈢告訴人就本件交通事故之發生有未遵守閃光紅燈號誌路口，
    支線車未讓幹道車先行之違規：
　⒈按行車速度，依速限標誌或標線之規定，無速限標誌或標線
    者，應依下列規定：一、行車時速不得超過50公里。但在設
    有快慢車道分隔線之慢車道，時速不得超過40公里，未劃設
    車道線、行車分向線或分向限制線之道路，時速不得超過30
    公里；汽、車行駛至交岔路口，其行進、轉彎，應遵守燈光
    號誌或交通指揮人員之指揮，遇有交通指揮人員指揮與燈光
    號誌並用時，以交通指揮人員之指揮為準；閃光紅燈表示「
    停車再開」，車輛應減速接近，先停止於交岔路口前，讓幹
    線道車優先通行後認為安全時，方得續行，道路交通安全規
    則第93條第1項第1款、第102條第1項第1款；道路交通標誌
    標線號誌設置規則第211條第1項第2款分別定有明文。經查
    ，告訴人於前揭時、地騎駛機車，自負有上開注意義務，且
    告訴人自承：當時騎駛機車時路口號誌是閃光紅燈，而我當
    時車速約30至50公里，在撞擊前我有看到被告汽車等語（13
    39號偵卷第36頁），並依卷附之道路交通事故調查表㈠記載
    ，本件交通事故發生時之路況天候晴、日間有自然光線、柏
    油路面乾燥、無缺陷亦無障礙物、視距良好等情況觀之，卻
    仍未遵守閃光紅燈號誌路口行車規定，況其為支線車未讓被
    告之幹道車先行，而不慎與行駛至該路口之被告汽車發生碰
    撞，堪認告訴人確有未遵守號誌及交通規定之違規。
  ⒉本件交通事故之事發原因，交通部公路總局新竹區監理所竹
    苗區車輛行車事故鑑定會鑑定肇事責任，結果認告訴人駕駛
    普通重型機車，沿新興路181巷由東往西方向行駛未劃分向
    標線路段，至肇事地「慢」字前方繪設網狀線之四岔路口時
    ，被告汽車行駛至交岔路口，其行進、轉彎，應遵守燈光號
    誌或交通指揮人員之指揮，遇有交通指揮人員指揮與燈光號
    誌並用時，以交通指揮人員之指揮為準。且閃光紅燈表示「
    停車再開」，車輛應減速接近，先停止於交岔路口前，讓幹
    道車優先通行後認為安全時，方得續行。又行車速度，應依
    速限標誌或標線之規定，無速限標誌或標線者，行車時速不
    得超過50公里。但在未劃設車道線、行車分向線或分向限制
    線之道路，或設有快慢車道分隔線之慢車道，時速不得超過
    40公里，認告訴人駕駛普通重型機車，超速駛入閃光紅燈號
    誌路口，支線車未讓幹道車先行，為肇事主因等情，有交通
    部公路總局新竹區監理所108年12月16日竹監鑑字第1080273
    485號函所附竹苗區車輛行車事故鑑定會鑑定意見書1 份（
    本院卷㈠第147頁至第152頁）附卷可佐；嗣經本院再送交通
    部公路總局車輛行車事故鑑定覆議會覆議，仍認肇事地點係
    設有特種閃光號誌之四岔路口，告訴人行駛之新興路181巷
    方向號誌為閃光紅燈號誌，屬支線道，而被告行駛之聯興二
    銜方向號誌為閃光黃燈號誌，則屬幹線道。然告訴人超速駛
    入閃光紅燈號誌路口，支線道車未讓幹線道車先行，顯有肇
    事疏失，為肇事主因等節，有交通部公路總局109年3月4日
    路覆字第1090009005號函所附車輛行車事故鑑定覆議會覆議
    意見書1份（本院卷㈠第237頁至第241頁），均同本院前開之
    認定。據此，堪以認定告訴人確有因未遵守閃光紅燈號誌、
    交通規定之違規致生本件交通事故。
　㈣被告就本件事故之發生並無過失：
　⒈按刑法上之過失犯，以行為人對於犯罪結果之發生按其情節
    應注意，並能注意，而不注意者，始克相當；若事出突然，
    依當時情形，不能注意時，縱有結果發生，仍不得令負過失
    責任。所謂信賴原則，在道路交通事故之刑事案件上，係指
    參與交通行為之一方，遵守交通法規秩序，得信賴同時參與
    交通行為之對方或其他人，亦必會遵守交通法規秩序，不致
    有違反交通法規秩序之行為發生，因此，對於對方或其他人
    因違反交通法規秩序之行為所導致之危險結果，即無注意防
    免之義務，從而得以免負過失責任。是車輛駕駛人因可信賴
    其他參與交通之對方亦能遵守交通規則，且衡諸日常生活經
    驗及一般合理駕駛人之注意能力，已為必要之注意，並已採
    取適當之措施，或縱未採取適當之措施，仍無法避免交通事
    故之發生時，該駕駛人對於信賴對方亦能遵守交通規則乃竟
    違規之行為，自無預防之義務，難謂該駕駛人即有能注意而
    不注意之過失，而令負過失之責任（最高法院86年度台上字
    第2462號、87台非字第337號、90年度台上字第2400號判決
    意旨參照）。
　⒉查告訴人有上述之未遵守閃光紅燈號誌路口行車規定，支線
    車未讓幹道車先行之違規行為發生，已如前述。又上述竹苗
    區車輛行車事故鑑定會鑑定意見書固鑑定認被告：「駕駛自
    用小客車，行經閃光黃燈號誌路口，未充分注意車前路口之
    狀況，為肇事次因」；復經車輛行車事故鑑定覆議會覆議意
    見書覆議結果認被告：「駕駛自用小客車，行經閃光黃燈號
    誌路口，未充分注意安全，小心通過，為肇事次因」有竹苗
    區車輛行車事故鑑定會鑑定意見書、車輛行車事故鑑定覆議
    會覆議意見書各1 份存卷可查（本院卷㈠第147頁至第152頁
    、第237頁至第241頁），均以被告未充分注意車前路口之狀
    況，認定被告為肇事次因，惟按上揭道路交通安全規則所稱
    「注意車前狀況」之情形，是指駕駛人就其注意力所及之情
    況下，對於車前已存在或可能存在事物應予注意，以便採取
    適當之反應措施而言，是駕駛人注意車前狀況，應建立在行
    車當時之時間、空間之一切狀況下進行綜合判斷。並查：
　⑴經本院於準備程序當庭勘驗被告行車紀錄器光碟之內容（畫
    面顯示時間）：①於12時50分43秒至12時50分51秒止，被告
    沿雙向單線道由南向北直行，行至交岔路口前，前方有黃衣
    騎士機車在停車線前亮起煞車燈，被告即減速慢行，而當時
    路口號誌為閃黃燈。②於12時50分52秒至12時50分55秒止，
    被告進入交岔路口，畫面中兩側橫向道路上均無車輛。③於1
    2時50分56秒，被告通過交岔路口，車頭甫離開交岔路口，
    並於12時50分56秒發生碰撞，被告靠路邊停車。
　⑵又當庭勘驗路口監視器錄影光碟之內容（畫面顯示時間）：①
    於12時46分50秒至12時46分58秒止，被告駕車駛入監視器畫
    面中，行經交岔路口時，在路口停止線前減速慢行，前方黃
    衣騎士看左右注意橫向車道有無來車。②於12時47分1秒時，
    被告駛入交岔路口，告訴人騎車至交岔路口前未見減速，被
    告已全車駛入黃色網狀線内，告訴人於12時47分1秒時以機
    車車頭撞擊被告汽車右側B 柱、右後車門位置。③於12時47
    分02秒至12時47分05秒止，被告靠路邊停車，告訴人左手仍
    握機車握把，連車帶人向右側倒地。
　⑶再當庭勘驗監視器錄影光碟之內容（畫面顯示時間）：①於12
    時47分01秒時，告訴人沿雙向單線道由東向西直行，騎行至
    交岔路口前，未見減速，被告已駛入黃色網狀線内。②於12
    時47分02秒時，告訴人接近交岔路口時，未見減速，於12時
    47分02秒時以機車車頭撞擊被告汽車右側B 柱、右後車門位
    置。③於12時47分03秒至12時47分06秒止，告訴人左手仍握
    機車握把，連車帶人向右側倒地，被告靠路邊停車。有本院
    勘驗筆錄1份附卷可憑（本院卷㈠第127頁至第143頁），又被
    告及公訴人於對上開勘驗結果亦均表示無意見（本院卷㈠第1
    21頁至第122頁），可見被告在進入有閃黃燈號誌之聯興二
    街與新興路181巷交岔路口時，確有減速慢行，惟告訴人於
    撞擊前並未有減速情形之事實，堪可認定。
　⒊況經本院再送請逢甲大學車輛行車事故鑑定研究中心鑑定結
    果，該中心以國土測繪中心圖資内建測量工具進行測量，並
    依據測量之相關數據與公式推算分析，告訴人騎駛之機車通
    過聯興二街與新興路181巷交岔路口停止線前之平均車速約
    為35.89至37.01公里/小時；而被告駕駛之汽車平均車速18.
    99公里/小時，進一步區分被告駕駛車速為3段分析：⑴新竹
    縣竹北市聯興二街由南往北方向行駛路段附近「住家圍牆處
    」至聯興二街與新興路181巷交岔路口「停止線」間車速較
    高，平均車速約22.82公里/小時；⑵聯興二街與新興路181巷
    交岔路口「停止線」至交岔路口「網狀線」間明顯減速至平
    均車速約13.57公里/小時；⑶被告駕車通過網狀線時已略有
    加速，平均車速約14.72公里/小時。進而綜合研判被告汽車
    進入路口前，因前方黃衣騎士機車在進入本案事故路口時，
    有提前採取減速並確認左右有無來車通過路口，故在黃衣騎
    士機車後方之被告汽車亦有跟著前方黃衣騎士機車減速，而
    被告汽車減速部分亦可從計算之被告汽車平均車速中得證，
    被告汽車在第⑴部分之平均車速約為22.82公里/小時，在第⑵
    部分之平均車速約為13.57公里/小時，車速有明顯降低之情
    形。並依據聯興二街與新興路181巷交岔路口設置之閃光號
    誌，被告汽車行車方向為閃光黃燈；告訴人機車行車方向為
    閃光紅燈，被告汽車應減速接近、注意安全、小心通過路口
    ，告訴人機車應於停止線前暫停，待確認路口左右有無來車
    通過後，再行通過路口。承上，在被告汽車車頭進入聯興二
    街與新興路181巷交岔路口網狀線區時，告訴人機車尚未到
    達路口停止線。而依據被告汽車之行車紀錄器顯示，被告汽
    車前方黃衣騎士機車在通過事故路口時有減速慢行再通過，
    被告汽車依序減速通過，被告汽車跟在黃衣騎士機車後方，
    也減速至約13.57公里/小時再通過路口，而認被告汽車已盡
    減速之義務。然告訴人機車在通過停止線前均未開始煞車，
    仍以35.89至37.01公里/小時之車速通過停止線後在碰撞前
    才緊急煞車，而研判係告訴人除未讓主幹道之被告汽車外，
    亦未注意車前狀況，造成本件交通事故之發生等節，有逢甲
    大學車輛行車事故鑑定研究中心行車事故鑑定報告書1份（
    本院卷㈡第71頁至第171頁）存卷可憑，其鑑定結果與本院上
    開認定相同。
　⒋再者，依據被告行車紀錄器畫面截圖數張（本院卷㈡第125頁
    至第131頁）所示，被告汽車行經聯興二街與新興路181巷交
    岔路口網狀線時，新興路181巷由東往西方向路段並無其他
    來車，且截至被告汽車與告訴人發生碰撞時，從被告行車紀
    錄器畫面上均未見告訴人機車。查被告行車前行之畫面視野
    寬闊並無被遮蔽之情，卻在其駕駛視線範圍內未見告訴人機
    車顯然被告於駕駛斯時無從注意告訴人機車將快速駛至，並
    參以本件交通事故發生，被告汽車因與告訴人機車碰撞致右
    側車門處凹損、右後窗破裂等情，有現場照片數張存卷可憑
    （1339號偵卷第23頁），撞擊點均集中在駕駛座後方位置，
    足徵告訴人機車碰撞被告汽車時，被告汽車之視野已通過聯
    興二街與新興路181巷交岔路口往由南往北方向注視，自無
    法預料告訴人會未遵守閃光紅燈號誌路口行車規定，且未讓
    幹道車先行。
　㈤從而，被告汽車從第⑴新竹縣竹北市聯興二街由南往北方向行
    駛路段附近「住家圍牆處」至聯興二街與新興路181巷交岔
    路口「停止線」間部分，到第⑵聯興二街與新興路181巷交岔
    路口「停止線」至交岔路口「網狀線」部分時，明顯車輛平
    均車速從約22.82公里/小時減速至平均車速約13.57公里/小
    時，已有減速慢行注意安全之行為，業已遵守交通規則，且
    在被告汽車進入聯興二街與新興路181巷交岔路口網狀線區
    時，告訴人機車尚未到達路口停止線，從告訴人機車行車方
    向為閃光紅燈研判，被告自可信賴參與交通行進之告訴人亦
    能遵守閃光紅燈之交通規則「停車再開」，減速接近至交岔
    路口，並先停止於交岔路口前，讓幹道車之被告汽車優先通
    行後再續行騎駛。是以，被告對於信賴告訴人亦能遵守交通
    規則乃竟違規之行為，自無預防之義務，難謂被告即有能注
    意而不注意之過失，而令負過失之責任。
　㈥至公訴人認逢甲大學車輛行車事故鑑定研究中心鑑定報告未
    到現場測量，而係以GOOGLE MAP及測繪中心地圖作數學計算，
    存有誤差可能，該鑑定結果存有疑義；且該鑑定報告認定被
    告行經停止線及交岔路口網狀線之時點，均係以行車紀錄器之
    角度來認定而存在視角誤差，該鑑定報告以此作為計算標準同
    有存疑，被告車輛實際通過網狀線之時點，應晚於鑑定報告
    之認定，然被告卻提前加速，從平均車速約13.57公里/小時
    提升至平均車速約14.72公里/小時自不符合「減速接近、注
    意安全、小心通過」之法規要求等語（本院卷㈡第260頁至第
    261頁），惟查：
　⒈雖逢甲大學車輛行車事故鑑定研究中心並未至本鑑交通事故
    現場測量，惟本院將全案卷宗檢送逢甲大學車輛行車事故鑑
    定研究中心鑑定，內已包含交通部公路總局新竹區監理所竹
    苗區車輛行車事故鑑定會至本件交通事故現場勘查之資料，
    該中心以此作為基礎，再以國土測繪中心圖資内建測量工具
    進行測量，並用繪圖軟體重新繪製交通事故現場圖，以重繪
    之相關數據與公式推算分析業已具專業性；況該中心就本件
    交通事故計算被告3區段駕駛汽車平均車速，均是以被告行
    車紀錄器光碟之畫面內容為據（本院卷㈡第111頁至第131頁
    ），縱有車內視角拍攝誤差之情，惟該中心計算視角同一，
    均以被告駕駛汽車之車內角度測量，自不影響逢甲大學車輛
    行車事故鑑定研究中心計算基準判斷。
　⒉又被告行駛之新竹縣竹北市聯興二街由南往北方向路段時速
    限制為40公里，惟被告自新竹縣竹北市聯興二街由南往北方
    向行駛路段附近「住家圍牆處」起至駕車通過網狀線止，全
    路段平均車速18.99公里/小時，顯低於該路段之行車時速40
    公里之限制，況被告行車平均車速18.99公里/小時之速度，
    依一般駕車經驗觀之，被告行車車速已屬緩步驅車，縱然被
    告汽車從第⑵聯興二街與新興路181巷交岔路口「停止線」至
    交岔路口「網狀線」，駛至第⑶通過網狀線時已略有加速，
    平均時速從約13.57公里/小時提升至約14.72公里/小時，然
    被告驅車平均車速仍緩，加速增幅平均時速僅1.15公里/小
    時，顯非猛然加速，尚無違相當性；另參諸被告行車紀錄器
    畫面截圖（本院卷㈡第129頁至第139頁），可觀被告通過網
    狀線時，前方行進方向僅有一黃衣騎士機車，且被告汽車與
    前方黃衣騎士機車尚有相當距離，而告訴人機車碰撞到被告
    汽車時，被告汽車車頭業已駛出網狀線，則被告在確認其行
    駛交岔路口網狀線時安全無虞，並認其與前方黃衣騎士機車
    ，尚保持安全距離後，稍提升行車車速前行之行為，尚屬常
    情，故尚難以被告從第⑵聯興二街與新興路181巷交岔路口「
    停止線」至交岔路口「網狀線」間，駛至第⑶通過網狀線間
    ，稍有提升車速，推論被告有過失。
五、綜上所述，本件公訴人所舉證據，並無法證明被告有起訴書
    所載之過失行為，關於被告犯罪之證明，尚未達於通常一般
    之人均不致有所懷疑而得確信其為真實之程度。此外，復查
    無其他積極證據足資證明被告有公訴意旨所指之過失傷害犯
    行，本案自屬不能證明被告犯罪，揆諸前揭說明，自應為被
    告無罪之諭知。　　
據上論斷，應依刑事訴訟法第301條第1項，判決如主文。
本案經檢察官張瑞玲提起公訴，檢察官孫立婷、劉正祥到庭執行
職務。　　 
中　　華　　民　　國　　110 　年　　6 　　月　　2 　　日
                  刑事第二庭審判長法　官  楊數盈
                                  法　官  江宜穎
                                  法　官  崔恩寧
以上正本證明與原本無異。
如不服本判決應於收受本判決後20日內向本院提出上訴書狀，上
訴書狀應敘述具體理由。上訴書狀未敘述上訴理由者，應於上訴
期間屆滿後20日內補提理由書狀於本院(均須按他造當事人之人
數附繕本 )「切勿逕送上級法院」。 
中　　華　　民　　國　　110 　年　　6 　　月　　2 　　日
                                  書記官  莊琬婷